【裁判字號】    95,台上,218
【裁判日期】    950112
【裁判案由】    公共危險
【裁判全文】
最高法院刑事判決              九十五年度台上字第二一八號
    上  訴  人  甲○○
                        5號
    選任辯護人  黃榮作律師
上列上訴人因公共危險案件，不服台灣高等法院高雄分院中華民
國九十二年四月三十日第二審判決（九十二年度交上訴字第三四
號，起訴案號：台灣屏東地方法院檢察署九十一年度偵字第五七
一０號），提起上訴，本院判決如下：
    主  文
上訴駁回。
    理  由
甲、肇事後逃逸部分：
按刑事訴訟法第三百七十七條規定，上訴於第三審法院，非以判
決違背法令為理由，不得為之。是提起第三審上訴，應以原判決
違背法令為理由，係屬法定要件。且必須依據卷內資料為具體指
摘，並足據以辨認原判決已具備違背法令之形式，始屬相當。如
果上訴理由書狀並未依據卷內訴訟資料，具體指摘原判決不適用
何種法則或如何適用不當，或所指摘原判決違法情事，顯與法律
規定得為第三審上訴理由之違法情形，不相適合時，均應認其上
訴為違背法律上之程式，予以駁回。本件原判決引用第一審判決
書記載之事實、證據及理由，維持第一審論上訴人甲○○以駕駛
動力交通工具肇事，致人受傷而逃逸罪，判處有期徒刑陸月，並
諭知易科罰金之折算標準部分之判決，駁回上訴人此部分在第二
審之上訴。係依憑上訴人坦承：伊於第一審判決所認定之時間，
酒後駕駛其所有之自用小客車，途經肇事地點等語不諱，並參酌
證人莫中治（屏東縣警察局屏東分局麟洛分駐所《下稱麟洛分駐
所》警員）於第一審審理時證稱：案發時伊等在麟洛一帶執行勤
務，接獲通報至現場處理，當天天氣晴朗，未下雨，白天艷陽高
照，當時天色不需要開車燈，如未打燈亦不致影響視線，伊等所
駕駛之巡邏車亦未打燈，至現場拍照亦不需閃光燈，拍攝之效果
就如卷附照片所示，肇事時間是下午五點多，正值下班，車流較
多；被害人鍾煥和於第一審審理時證謂：當時上訴人在公路局養
護站前，其車子右前方撞到伊機車之左後方，伊就倒下去，當時
報案之張小姐駕車在伊之後方約兩、三公尺，肇事後她距離上訴
人亦兩、三公尺，就停下來看，可以看到上訴人之車牌號碼，當
時車流量蠻大，伊之車子還未開燈，陽光雖很強，但伊覺得視線
還好，不需要開燈，伊被擦撞後因不平衡，馬上往右側倒下，並
未直立晃動之後才倒下；證人張嘉真（目擊車禍並即以電話報案
之人）於原審調查時證以：當時是伊先生開車伊坐在前座，車在
上訴人後面，撞到時是綠燈起步，機車在右邊，綠燈後上訴人駕
駛之車先偏右，又突然左轉回來，差一點與伊之車擦撞，然後又
突然偏右，就撞到機車，撞擊後車子一直往前走，伊等直覺就記
下車號，然後報警，車子撞到人後，未曾停頓，即繼續開走，當
時上訴人有點蛇行，伊等研判如果不是睡著了，就是喝醉酒各等
語，及卷附照片十一幀、道路交通事故調查報告、麟洛分駐所電
話紀錄簿、屏東縣警察局屏東分局（下稱屏東分局）來案各類案
件記錄表各一紙等證據資料，而為論斷，已詳敘其所憑之證據及
認定之理由。而以上訴人辯稱：伊因喝酒過量，不知在案發時地
有撞到被害人之機車，如果伊知有肇事，會停車下來處理，應無
依原速度開車回家之理云云，為飾卸之詞，不足採取，在理由內
依憑卷證資料，詳加指駁；並說明：（一）上訴人駕車自後追撞
被害人之機車，其所駕右前輪護板上及被害人坐墊後左下方有明
顯之擦痕，有照片在卷可考，且上訴人之車係在被害人之機車後
方，其自後追撞，豈能諉為不知。（二）當時上訴人所駕駛之車
時而偏左，時而偏右，近似蛇行，於撞到機車後，車子仍往前走
，並未停頓等情，業據證人張嘉真於原審調查時證述明確，顯然
上訴人之小客車撞及被害人機車後，即行離去。（三）民國九十
一年五月二十六日十七時二十八分於肇事時，警方未以閃光燈拍
攝，景物清晰，亦據證人莫中治證陳屬實，並有卷附照片足憑，
顯然肇事當時天氣晴朗且視線無礙；又上訴人所駕自小客車右前
方撞及被害人所騎機車左後方，而上訴人所駕自小客車亦係右前
方受損等情，為上訴人所承認，並經證人鍾煥和證實在卷，復有
照片在卷可證。肇事時既係天氣晴朗、視線無礙，且撞擊點在上
訴人所駕自小客車右前方，其仍未酩酊大醉，自可發現車前發生
之事故，應無足疑。上訴人雖以其嗣後仍以原速開車回家，絕非
蓄意逃逸，且如果知情，應會迴避直至酒意消退等語為辯，然上
訴人肇事後約於當日十七時四、五十分抵達家中，而警員於同日
十八時左右亦已循肇事車輛之車牌號碼到達上訴人住宅調查此事
，即使上訴人返家後發現該車右前方受損情形，意欲隱瞞或逃避
，亦已不及，上訴人前揭所辯，尚不足採信之理由。從形式上觀
察，原判決並無違法之情形存在。上訴意旨略稱：（一）伊之小
客車並非右前方撞擊機車左後方，而係右前側與機車左側方相撞
。且依車禍現場圖，機車刮地痕與機車倒地處相距達二十公尺，
顯見機車被擦撞後又向路邊滑行一段路後始倒地，而非立即倒地
；並非第一審所記載：自小客車右前方撞擊機車左後方，鍾煥和
父子即刻倒地，伊可目視而發覺車前發生之事故等由，原審引用
第一審錯誤之事實及證據理由，顯有認定事實與卷內資料不符，
違背證據法則。（二）伊因長時間餐敘疲勞，又飲酒過多，酒後
呼氣酒精濃度高達每公升０．七七毫克，致開車時之注意力大為
減弱，且車輛行駛時底盤雜音頗大，又擦撞在右前方外側，並非
強力碰撞，顯然伊應不知肇事。且「車右前輪上方之擦撞」與「
車右前方之撞及」，其位置與聲音大小對左前方之駕駛人而言，
其覺察力亦相差甚大。原判決未採用伊所提出之有利證據，亦未
說明不採信之理由，自有判決不載理由之違法等語。惟查：（一
）有罪判決書之事實為適用法令之根據，法院固應將認定之犯罪
事實詳為記載，始足為適用法令之基礎，惟其所記載之犯罪事實
，非必要拘泥於一定之形式，如從實質上觀察，已足認其與犯罪
構成要件相當，即不能以其記載之形式或文字敘述簡略，而認其
為違法。原判決引用第一審判決書所記載之事實認定：「其自小
客車右前方撞及由鍾煥和騎乘、搭載其子鍾智隆之車牌號碼ＺＹ
Ｔ－２５１號輕型機車之左後方，致其人車到（倒）地」、「警
方人員查詢車籍資料後……，發現該自小客車右前側確有擦撞痕
跡」等情，及其理由一之（一）之２說明：「……核諸卷附照片
上訴人所駕自小客車亦係右前方受損，且上訴人對此亦不爭執等
情以觀，足見確係其所駕自小客車右前方撞擊鍾煥和所騎機車左
後方甚明」等語，復以卷附道路交通事故調查報告肇事經過摘要
欄所載：「在機車專用道上致鍾煥和父子人車摔滑受傷倒地」，
為其論斷上訴人罪刑依據之一，其事實之記載與理由之說明，係
本於調查證據之結果而為記載，尚難謂於法有違。原判決引用第
一審判決上開理由，其理由之說明與卷內之資料雖稍欠一致，惟
僅係原判決理由之敘述有欠妥適周全而已，對上訴人應負之刑責
及於全案情節與判決本旨並無影響，依刑事訴訟法第三百八十條
之規定，不得執以指摘資為第三審上訴之合法理由。（二）證據
之取捨及犯罪事實之認定，乃事實審法院之職權，苟其取捨，不
違背經驗法則或論理法則，不得任意指為違法；又證據之證明力
如何，由事實審法院本於確信自由判斷之，此項自由判斷之職權
行使，苟係基於吾人日常生活之經驗，而未違背客觀上應認為確
實之定則，又已敘述其何以為此判斷之理由者，亦不容漫指為違
法，而據為適法之第三審上訴理由。原判決業已說明：上訴人當
時固然已有醉意，但尚未至酩酊大醉至無法覺察周遭事務之程度
。係綜合前揭證據，本於調查所得心證，敘明其認定上訴人前揭
犯行之依據及理由，此乃事實審法院採證、認事之職權行使，自
不得執以指摘，資為第三審上訴之合法理由。其餘上訴意旨，經
核係置原判決之明白論斷於不顧，猶執已為原審指駁之陳詞爭辯
，並就屬於事實審法院採證、認事之職權行使，專執己見，任意
指摘，均未依據卷內訴訟資料具體指明原判決如何違背法令，自
難認已符合首揭法定之第三審上訴要件。其此部分上訴違背法律
上之程式，應予駁回。
乙、服用酒類，不能安全駕駛動力交通工具而駕駛部分：
按刑事訴訟法第三百七十六條所列各罪之案件，經第二審判決者
，不得上訴於第三審法院，法有明文。本件上訴人另犯服用酒類
，不能安全駕駛動力交通工具而駕駛罪部分，原審係依刑法第一
百八十五條之三論處罪刑，核屬刑事訴訟法第三百七十六條第一
款之案件。依首開說明，既經第二審判決，自不得上訴於第三審
法院，上訴人竟復提起上訴，顯為法所不許，其此部分應併予駁
回。
據上論結，應依刑事訴訟法第三百九十五條前段，判決如主文。
中    華    民    國  九十五  年    一    月   十二   日
                      最高法院刑事第六庭
                          審判長法官  林  增  福
                                法官  邵  燕  玲
                                法官  張  清  埤
                                法官  陳  世  雄
                                法官  陳  朱  貴
      本件正本證明與原本無異
                                      書  記  官
中    華    民    國  九十五  年    一    月   十八   日
                                                   ｍ


司法院資訊處製作；財團法人民間司法改革基金會備份。
